【裁判字號】    95,易,323
【裁判日期】    950731
【裁判案由】    毒品危害防制條例
【裁判全文】
臺灣士林地方法院刑事判決               95年度易字第323號
公  訴  人  臺灣士林地方法院檢察署檢察官
被      告  甲○○
上列被告因毒品危害防制條例案件，經檢察官提起公訴（94年度
毒偵字第2178號），被告於本院準備程序中就被訴事實為有罪之
陳述，經告以簡式審判之旨，並聽取當事人意見後，合議庭裁定
改依簡式審判程序審理，判決如下：
    主  文
甲○○連續施用第二級毒品，累犯，處有期徒刑捌月。
扣案之安非他命壹包（淨重零點零柒玖柒公克，驗餘淨重零點零
陸壹柒公克）沒收銷燬，吸食器壹個沒收。
    事實及理由
一、犯罪事實：
    甲○○前因違反毒品危害防制條例、竊盜等案件，經本院分
    別以90年度簡字第435 號判決判處有期徒刑6 月、90年度訴
    字第37號判決判處有期徒刑1 年2 月，合併並應執行刑為有
    期徒刑1 年7 月，甫於民國93年11月25日縮刑期滿執行完畢
    。又因施用第2 級毒品安非他命案件，經本院以89年度毒聲
    字第1925號裁定送觀察勒戒後，認無繼續施用毒品之傾向，
    經臺灣士林地方法院檢察署檢察官於89年度毒偵字第2409號
    不起訴處分確定，並於89年11月10日釋放出所。復因施用第
    2 級毒品安非他命案件，經本院以89年度毒聲字第2337號裁
    定送觀察勒戒後，認有繼續施用毒品傾向，經本院以90年度
    毒聲字第94號裁定令入戒治處所施以強制戒治1 年，已於91
    年5 月20日強制戒治期滿。詎其仍不知悔改，於前案強制戒
    治期滿後5 年內，竟基於施用第2 級毒品安非他命之概括犯
    意，自94年9 月23日晚上11時許至95年5 月22日某時止，在
    臺北縣三芝鄉○○街○ 段64號4 樓及台北縣三芝鄉○○街39
    巷36號5 樓之2 等處，以將安非他命置於吸食器內用火燒烤
    方式，連續施用第2 級毒品安非他命十餘次，嗣先於94年9
    月24日上午11時30分許，為警在臺北縣三芝鄉○○街○ 段64
    號4 樓查獲，並扣得甲○○所有之安非他命1 包（淨重0.07
    97公克，驗餘淨重0.0617公克）及安非他命吸食器1 個；又
    於95年5 月26日經本院通緝到案，為警採集其尿液送驗結果
    ，呈安非他命、甲基安非他命陽性反應，始查知上情。
二、程序事項：
    本件被告甲○○所犯並非死刑、無期徒刑、最輕本刑為3 年
    以上有期徒刑之罪或高等法院管轄第一審案件，其於準備程
    序進行中，先就被訴事實為有罪之陳述，經告知其簡式審判
    程序之旨，並聽取公訴人及被告之意見後，本院合議庭依刑
    事訴訟法第273 條之1 第1 項之規定，裁定由受命法官獨任
    進行簡式審判程序，合先敘明。
三、證據名稱：
  (一)被告自白：被告甲○○於檢察官偵查、本院準備程序及審理
    中自白上述犯罪事實，其任意自白核與下列事證相符，自應
    採為證據。
  (二)書證：
  臺灣檢驗科技股份有限公司94年10月19日CH/2005/A0267 、
    95年6 月22日CH/2006/60358 號濫用藥物尿液檢驗報告各1
    紙（附於偵查卷第62頁及本院卷）：被告2 次經警查獲後採
    集之尿液檢體經檢驗結果，均呈安非他命類之陽性反應。按
    目前常用檢驗尿液中是否有毒品反應之方法，其以酵素免疫
    分析法為初步篩檢者，因對於類似結構之成分，亦可能產生
    反應（即所謂偽陽性），故需再採用另一種不同分析原理之
    檢驗方法進行確認；如經行政院衛生署認可之檢驗機構採用
    氣相層析質譜儀分析法進行確認者，即不致產生偽陽性反應
    ；此經行政院衛生署管制藥品管理局以92年6 月20日管檢字
    第09 20004713 號函釋明在案（見行政院衛生署管制藥品管
    理局「濫用藥物檢驗相關解釋彙編」，94年3 月）。查被告
    為警查獲後所採集之尿液檢體，經台灣檢驗科技股份有限公
    司採取初步檢驗（酵素免疫分析法）及確認檢驗（氣相層析
    質譜儀分析法）之雙重檢驗方式，檢驗結果呈安非他命、甲
    基安非他命之陽性反應已如前述，依上開報告所示，其所進
    行者已包括初步檢驗及確認檢驗等過程，不致出現偽陽性反
    應，故其檢驗結果，核足據為對被告為不利之認定。
  臺灣士林地方法院檢察署89年度毒偵字第2409號不起訴處分
    分書、同署89年度毒偵字第2804號聲請簡易判決處刑書、法
    務部全國檢察官線上查詢刑案人犯在監所最新資料報表及全
    國刑案資料查註表各1份。
  (三)物證：
  安非他命1 包（淨重0.0797公克，驗餘淨重0.0617公克）：
    經檢驗結果含有甲基安非他命成分，有憲兵司令部刑事鑑識
    中心95年4 月18日（95）安鑑字第00632 號鑑定通知書1 份
    可參（附於本院卷）。
  扣案之安非他命吸食器1 個：經被告供明係其所有供其施用
    毒品安非他命所用。
  (四)綜上積極證據，上述犯罪事實已得確切之證明，被告犯行堪
    以認定，應依法論罪科刑。
四、新舊法之比較：
  (一)查被告行為後，刑法於94年2 月2 日修正公布，95年7 月1
    日施行，其中刪除第56條（連續犯），並修正第2 條（新舊
    法之比較適用）、第47條（累犯）、第38條（沒收）等規定
    。而刑法第2 條係規範行為後法律變更所生新舊法律比較適
    用之準據法，是刑法第2 條本身雖經修正，但該條文既屬適
    用法律之準據法，本身尚無比較新舊法之問題，應逕適用裁
    判時即修正後刑法第2 條規定以決定適用之刑罰法律，先予
    敘明。
  (二)按行為後法律有變更者，適用行為時之法律。但行為後之法
    律有利於行為人者，適用最有利於行為人之法律，修正後刑
    法第2 條第1 項定有明文。又比較時應就罪刑有關之共犯、
    未遂犯、想像競合犯、牽連犯、連續犯、結合犯，以及累犯
    加重、自首減輕暨其他法定加減（如身分加減）與加減例等
    一切規定，綜其全部罪刑之結果而為比較。再從刑附屬於主
    刑，除法律有特別規定者外，依主刑所適用之法律（最高法
    院95年第8 次刑事庭會議決議參照）。
  (三)刑法第56條有關「連續數行為而犯同一之罪名者，以一罪論
    ，但得加重其刑至二分之一」之連續犯之規定，亦經修正刪
    除。亦即被告基於概括犯意所為之數行為，自95年7 月1 日
    起已不再成立連續犯而得論以一罪，而應依具體行為之性質
    論罪。查被告本案所為多次施用第二級毒品安非他命犯罪行
    為均發生於新法施行之前，被告所為之各次行為，時間、地
    點、對象，各均獨立，但其時間緊接，所犯係構成要件相同
    之罪名，主觀上顯係基於概括犯意所為，為連續犯，依修正
    前刑法第56條規定，論以一罪，較依新法分論多次施用毒品
    罪之結果，對被告較為有利。
  (四)再刑法第47條有關累犯之規定亦經修正，經比較修正前、後
    該條之規定，可知修正前有關累犯之成立，不以再犯之罪係
    故意犯罪為限，然修正後之規定，則以再犯故意犯為成立累
    犯之要件。換言之，若被告再犯者係故意犯罪，則修正前、
    後之規定，均成立累犯，適用修正前之規定，對於被告並無
    不利。查本案被告係故意再犯本案之罪，是依修正前、後之
    刑法第47條規定，均成立累犯，適用修正前之規定，對於被
    告並無不利。
  (五)綜合上述各條文修正前、後之比較，可知依修正前之規定，
    被告得論以連續犯而從一重處斷，並加重其刑，且構成累犯
    ，遞加重其刑；依修正後之規定，被告應分論多次施用毒品
    罪，且均構成累犯，揆諸前揭最高法院決議及修正後刑法第
    2 條第1 項規定之「從舊、從輕」原則，經比較新舊法之規
    定，修正後之規定並非較有利於被告，依修正後刑法第2條
    第1 項前段規定，應整體適用行為時即修正前之刑法第56條
    、第47條規定處斷，且屬從刑性質之沒收，亦應依此適用修
    正前之刑法第38條規定，併予指明。
五、論罪及科刑之理由：
  (一)核被告所為，係犯毒品危害防制條例第10條第2 項之施用第
    二級毒品罪。被告因施用第二級毒品安非他命而持有第二級
    毒品安非他命，其持有之低度行為為施用之高度行為所吸收
    ，不另論罪。
  (二)被告先後多次施用第二級毒品之犯行，時間緊接，所犯係構
    成要件相同之罪名，顯係基於概括犯意反覆為之，為連續犯
    ，經比較新舊法後，應依修正前刑法第56條規定，論以一罪
    ，並加重其刑。除起訴書所載之施用第二級毒品安非他命犯
    行外，其餘被告施用第二級毒品之犯行，雖未據起訴，然與
    已起訴且經本院論罪科刑之犯罪事實間有連續犯裁判上一罪
    之關係，本院自得併予審理。
  (三)被告曾受有前揭犯罪事實欄所載之科刑及執行完畢紀錄，有
    本院卷附臺灣高等法院被告全國前案紀錄表可按，其於5年
    內再犯本件有期徒刑以上之罪，為累犯，亦應依修正前刑法
    第47條規定，遞加重其刑。
  (四)本院審毒品對於人體會產生成癮性，係足以危害個人健康及
    社會安全之管制藥物，被告前有多次施用毒品之前科，竟不
    知戒除毒品惡習，顯見其並無自我戒斷之毅力及決心，並審
    酌其所犯施用毒品之犯罪係戕害自身健康之行為，於他人尚
    不致造成損害及被告犯罪後坦承犯行之態度等一切情狀，量
    處如主文所示之刑，以示懲儆。
六、沒收：
    扣案之安非他命1 包（淨重0.0797公克，驗餘淨重0.0617公
    克），係屬第二級毒品，不問屬於被告與否，依毒品危害防
    制條例第18條第1 項前段之規定諭知沒收銷燬；又扣案之吸
    食器1 個，為被告所有且係供施用第二級毒品安非他命犯罪
    所用之物，業據被告於本院供陳明確，併依主刑所用之修正
    前刑法第38條第1 項第2 款之規定併予宣告沒收。
七、應適用之法條：
    刑事訴訟法第273 條之1 第1 項、第299 條第1 項前段，毒
    品危害防制條例第10條第2 項、第18條第1 項前段，刑法第
    2 條第1 項前段、第11條、修正前刑法第56條、第47條、第
    38條第1 項第2 款。
八、上訴方式之曉示：
    如不服本判決，得於收受送達後10日內，向本院提出上訴書
    狀，上訴於臺灣高等法院。
本案經檢察官鄭嘉欣到庭執行職務。
中    華    民    國    95    年    7     月    31    日
                  刑事第三庭法  官  汪梅芬
以上正本證明與原本無異。
如不服本判決，應於判決送達10日內，本院提出上訴。
                            書記官  張成龍
中    華    民    國    95    年    7     月    31    日
附錄本判決論罪之法條全文
毒品危害防制條例第10條第2 項：
施用第二級毒品者，處 3 年以下有期徒刑。


司法院資訊處製作；財團法人民間司法改革基金會備份。
